【裁判字號】    92,台上,2110
【裁判日期】    920926
【裁判案由】    清償債務
【裁判全文】
最高法院民事判決                              九十二年度台上字第二一一○號
    上  訴  人  丙○○○
                乙 ○ ○
                甲 ○ ○
                戊 ○ ○
                丁 ○ ○
    共      同
    訴訟代理人  李 鳳 翱律師
    被 上訴 人  第一商業銀行五甲分行
    法定代理人  陸 進 興
    訴訟代理人  李 萬 得律師
右當事人間請求清償債務事件，上訴人對於中華民國九十年二月二十一日台灣高等法
院高雄分院第二審更審判決（八十九年度重上更(一)字第三五號）提起上訴，本院判決
如左：
    主  文
上訴駁回。
第三審訴訟費用由上訴人連帶負擔。
    理  由
本件被上訴人主張：第一審共同被告陽豪企業有限公司（下稱陽豪公司）於民國八十
六年九月三十日與伊訂立進口遠期信用狀借款契約，委由伊開發進口遠期信用狀，額
度為美金二十五萬一千元，期間自八十六年九月三十日起至同年十二月三十日止，循
環開發遠期信用狀，每筆遠期信用狀之借款利息，自伊或國外代理銀行付款之日起至
請款到期日止，利息按通知利率計付，並得依照伊借入外匯資金成本加碼利率隨時調
整，到期不履行時，除依照到期日當日通知之一般外匯授信利率與新台幣放款基本利
率加年息百分之二‧五○之較高利率支付遲延利息外，逾期六個月以內，另按遲延利
息百分之十，逾期超過六個月，另按遲延利息百分之二十加付違約金。經伊開發一百
八十天期遠期信用狀（以下簡稱系爭信用狀），除百分之十款額係其自備款外，其餘
百分之九十係伊經由國外銀行為其墊款，墊款到期後，經伊向陽豪公司催討，尚有美
金十八萬三千五百八十元九角五分未清償。而上訴人丙○○○、甲○○、乙○○、戊
○○於八十四年五月九日，上訴人丁○○於同年六月十三日立具保證書（下稱系爭保
證書）約定就陽豪公司對伊之債務在新台幣壹億元限額內願負連帶清償責任，爰依信
用狀契約及連帶保證之法律關係，求為命上訴人連帶如數給付，並自八十七年四月三
十日起至清償日止，按年息百分之十‧六計算之利息；逾期在六個月以內者，另按上
開利率百分之十‧六；逾期超過六個月者，另按上開利率百分之二十計算違約金之判
決（被上訴人在第一審請求陽豪公司、林長、林孟傑、林孟俞連帶給付部分，已獲勝
訴判決確定在案）。
上訴人則以：系爭信用狀借款，係由第一審共同被告林長、林孟傑、林孟俞於八十四
年五月九日與被上訴人訂立保證契約，為連帶保證人。至兩造所立系爭保證契約，其
保證範圍不包含系爭信用狀借款債務。又系爭保證契約無一定期間，保證人須負擔將
來所不能控制之危險，違反平等互惠原則，應屬無效等語，資為抗辯。
原審斟酌全辯論意旨及調查證據之結果，以：(一)被上訴人主張之事實，業據其提出進
口遠期信用狀借款契約書、開發信用狀申請書、信用狀、進口墊款結匯還款報告書、
進口單據到達聲明書及單據收到回單、切結書影本各一件、保證書影本二份及約定書
影本九份為證，並為上訴人所不爭執，堪信為真實。(二)系爭保證書約定：「連帶保證
人○○○（以下簡稱保證人，包括保證人之繼承人）今向第一商業銀行股份有限公司
（即第一商業銀行，包括總行及所屬各分支機構，以下簡稱貴行）保證陽豪企業有限
公司（以下簡稱債務人）於現在（包括過去所負現在尚未清償）及將來對貴行所負之
借款、票據、保證、損害賠償等及其他一切債務，以本金新台幣壹億元正為限額，願
與債務人連帶負全部償付之責任」等語；上訴人另與被上訴人簽訂之約定書第十一條
亦載明：「立約人所保證之債務，如主債務人未依約履行，立約人當即負責，立即如
數付清」等語，有上訴人簽名、蓋章之保證書及約定書在卷可稽。第一審共同被告陽
豪公司雖於八十六年九月三十日，又邀同第一審共同被告林長、林孟傑、林孟俞為連
帶保證人，與被上訴人再簽立進口遠期信用狀借款契約，惟上訴人所簽立之系爭保證
書，既未向被上訴人為終止保證契約之意思表示，系爭保證書自仍繼續有效存在。系
爭信用狀借款債務既係陽豪公司對被上訴人所負之債務，上訴人自仍應負保證之責任
，上訴人辯稱因伊等並未任陽豪公司與被上訴人所簽立進口遠期信用狀借款契約之連
帶保證人，且上開渠等於八十四年間所簽立之保證契約之保證範圍既不包含系爭信用
狀借款債務，伊等不負保證責任云云，即不可採。(三)按消費者保護法所稱之消費者，
係指以消費為目的而為交易、使用商品或接受服務者而言，此觀同法第二條第一款規
定自明。本件進口遠期信用狀借款契約前言已明載：「立借款契約人陽豪企業有限公
司……向第一商業銀行股份有限公司（包括總行及所屬各分支機構）在美金貳拾伍萬
壹仟元之額度內循環借款，以資配合自備結匯款項，亞悉數供為開發進口遠期信用狀
，採購國外物資使用」，足見陽豪公司係向被上訴人循環融資，以供開發信用狀，向
國外進口物資，上訴人丙○○○、乙○○、甲○○、林明純為該公司董監事，上訴人
丁○○為董事長林長媳婦，第一審共同被告林孟俞之妻，有關融資借貸之保證契約，
具有活絡陽豪公司資金週轉之效果，是本件借貸係以陽豪公司之資金週轉為目的而為
交易，顯非消費者之交易，自無消費者保護法之適用。又保證人與債權人約定就債權
人與主債務人間所生一定債之關係範圍內之不特定債務，預定最高限額，由保證人保
證之契約，學說上稱為最高限額保證。此種保證契約如定有期間者，在該期間內所生
約定範圍內之債務，不逾最高限額者，均為保證契約效力所及；如未定期間，保證契
約在未經保證人依民法第七百五十四條規定終止或有其他消滅原因以前，所生約定範
圍內之債務，亦為保證契約效力所及（最高法院七十七年台上字第九四三號判例參照
）。系爭保證書關於「保證陽豪公司於將來所負之借款、票據、保證、損害賠償等及
其他一切債務，以本金壹億元為限額，願與債務人連帶負全部償付之責任」之約定，
即屬就將來可發生之債務為最高限額保證之約定，而未定有期間，此為兩造所不爭，
則上訴人既得依民法第七百五十四條規定，隨時通知被上訴人終止保證契約，自難謂
該約定對上訴人顯失公平而為無效。上訴人辯稱系爭保證書屬定型化契約，違反平等
互惠原則，依消費者保護法第十一條第一項、第十二條第一項第二項第一款、同法施
行細則第十四條之規定，及民法第二百四十七條之一意旨，該約定為無效云云，即不
足採取。從而，被上訴人本於信用狀契約及連帶保證之法律關係請求上訴人連帶清償
美金十八萬三千五百八十元九角五分，並加付法定遲延利息即屬正當等語。因而維持
第一審所為上訴人敗訴之判決，駁回上訴人之上訴。經核於法並無違誤。上訴論旨，
係就原審取捨證據、認定事實及解釋契約之職權行使，指摘原判決不當，求予廢棄，
非有理由。
據上論結，本件上訴為無理由，依民事訴訟法第四百八十一條、第四百四十九條第一
項、第八十五條第二項，判決如主文。
中      華      民      國    九十二    年      九      月    二十六    日
                              最高法院民事第一庭
                                  審判長法官  李  錦  豐
                                        法官  楊  鼎  章
                                        法官  吳  麗  女
                                        法官  謝  正  勝
                                        法官  陳  重  瑜
      右正本證明與原本無異
                                              書  記  官
中      華      民      國    九十二    年      十      月     十六     日
                                                                    Ｖ


司法院資訊處製作；財團法人民間司法改革基金會備份。
